臺北高等行政法院判決
　　　　　　　　　　　　　　　　　　 93年度簡字第01257號
原　　　告　甲○○
被　　　告　交通部公路總局
代　表　人　陳晉源（局長）住同上
上列當事人間因汽車燃料使用費事件，原告不服交通部中華民國
93年8月17日交訴字第0930043490號訴願決定，提起行政訴訟。
本院判決如下：
　　主  文
原告之訴駁回。
訴訟費用由原告負擔。
　　事  實
緣甲○○所有OC-6973號自用小客車，因欠繳民國（下同）92年
汽車燃料使用費新臺幣（下同）4,320元，被告交通部公路總局
所屬臺中區監理所遂郵寄催繳繳納通知書予原告限期（92年12月
31日）繳納，並於92年11月6日送達，惟原告逾限仍未繳納，被
告遂填製93年5月19日公燃字第924021528號處分書，以原告未繳
納汽車燃料使用費未滿6千元，且逾限繳日期4個月以上，依交通
部91年3月1日公告之「公路法第75條規定逾期不繳納汽車燃料使
用費罰鍰基準」規定，裁處罰鍰1,800元。原告不服，提起訴願
，旋遭駁回，遂向本院提起行政訴訟，茲摘敘兩造訴辯意旨如左
：
壹、原告起訴主張略謂：
一、聲明：訴願決定及原處分均撤銷。
二、理由：
    原告於91年3月下旬至監理所要辦理註銷車籍，監理所人員
    謂欠稅及罰款未繳清拒絕辦理，惟原告車輛已損壞，並已告
    知要註銷牌照之意思表示，依牌照稅法所示，就可以註銷（
    包括逕行註銷）。原告當時無足夠之金額支付欠稅及罰款，
    未能如願辦理報廢僅能給予告知。然就事實言，車輛未使用
    因已損壞。本案之爭議點係其後所衍生之92年度汽車燃料使
    用費4,320元及處以原告1,800元罰鍰，該期間原告既未使用
    車輛，何以要原告繳納上開稅款及罰鍰，未使用車輛之事實
    及不應以「使用者付費原則」為依據對原告課稅及罰鍰。
貳、被告答辯主張略謂：
一、聲明：
(一)、駁回原告之訴。
(二)、訴訟費用由原告負擔。
二、理由：
(一)、按公路法第27條、第75條規定；另依汽車燃料使用費徵收及
    分配辦法第2條、第5條、及第11條第1項規定，汽車所有人
    即應依公路主管機關每年開徵時、通知限期繳納日期前繳納
    汽車燃料使用費為法所明定。依據使用牌照稅法第13條第1
    項、第2項；又道路交通安全規則第15條第1項、第2項，及
    同規則第30條第1項規定；是以，公路監理機關為健全車輛
    管理、維護交通秩序，有關車輛各項異動係採登記主義，車
    輛不堪修護使用時，自應向公路監理機關辦理報廢登記手續
    ，原告未完成報廢等車輛異動登記，即應視為繼續使用，仍
    應依汽車燃料使用費徵收及分配辦法第5條之規定繳納汽車
    燃料使用費，另汽車燃料使用費既採隨車徵收政策，究其立
    法意旨乃以登記為要件，非以車輛是否實際於公共道路行駛
    為要件，被告所屬臺中區監理所課徵系爭車輛92年汽車燃料
    使用費實無違誤。
(二)、又依道路交通管理處罰條例第9條之1及公路法第75條之規定
    ，車輛所有人辦理報廢登記，自應結清違反道路交通管理處
    罰條例罰鍰及積欠汽車燃料使用費，原告未完成報廢等車輛
    異動登記，即應視為繼續使用，仍應依汽車燃料使用費徵收
    及分配辦法第5條之規定繳納汽車燃料使用費。綜上所陳，
    原告之訴應無理由。
    理  由
一、按「公路主管機關，為公路養護、修建及安全管理所需經費
    ，得徵收汽車燃料使用費。」「汽車所有人不依規定繳納汽
    車燃料使用費者，公路主管機關應限期通知其繳納，屆期不
    繳納者，處新臺幣3百元以上3千元以下罰鍰，並停止其辦理
    車輛異動或檢驗。」公路法第27條第1項及第75條分別定有
    明文。又依公路法第27條第2項規定授權訂定之汽車燃料使
    用費徵收及分配辦法第2條、第5條、第6條第1項第5款及第
    11條第1項分別規定「凡行駛公路或市區道路之各型汽車，
    除第4條規定免徵之車輛，均依本辦法之規定，徵收汽車燃
    料使用費。」「汽車燃料使用費，．．．；自用車於每年7
    月1次徵收；．．．。」「車輛失竊、報廢、繳銷、註銷牌
    照或受吊銷牌照處分者，應將欠繳費額繳清至車輛失竊、申
    辦登記、逕行註銷前1日止．．．。」「汽車所有人應依規
    定按期繳納汽車燃料使用費，如未依繳納再次通知書所定期
    限繳納汽車燃料使用費者，依公路法第75條之規定，處新臺
    幣3百元以上3千元以下罰鍰，並停止其辦理車輛異動或檢驗
    。」次按道路交通安全規則第15條第2項：「汽車有左列情
    事之一者，應申請異動登記。．．．五、報廢。六、繳銷牌
    照。七、註銷牌照。」及同規則第30條第1項規定：「汽車
    報廢，應填具異動登記書，向公路監理機關辦理報廢登記，
    並同時將牌照繳還。」又依道路交通管理處罰條例第9條之1
    ：「汽車所有人或駕駛人應於向公路監理機關辦理汽車檢驗
    、各項登記或換發牌照、執照前，繳清其所有違反本條例尚
    未結案之罰鍰。」另依交通部90年3月1日交路90字第001909
    號公告之「公路法第75條規定逾期不繳納汽車燃料使用費罰
    鍰基準」，凡每一車輛之汽車燃料使用費累計欠繳金額未滿
    6千元者，且逾期4個月以上者，應處1,800元之罰鍰。
二、本件原告未依規定繳納所有OC-6973號自用小客車，因欠繳
    92年汽車燃料使用費4,320元，經臺中區監理所通知原告於
    92年12月30日前繳納，惟原告逾期4個月以上未繳納，被告
    乃以93年5月19日公燃字第924021528號處分書，處原告
    1,800元罰鍰。嗣原告以未使用車輛之事實及不應以「使用
    者付費原則」為依據對原告課稅及罰鍰云云，循序提起本件
    行政訴訟，以前開各詞據為爭執。經查：
(一)、本件原告未繳納汽車燃料使用費未滿6千元，且逾限繳日期4
    個月以上，依交通部90年3月1日公告之「公路法第75條規定
    逾期不繳納汽車燃料使用費罰鍰基準」規定，裁處罰鍰
    1,800百元，此有該站汽車燃料使用費繳納再次通知書送達
    證書及車籍資料稅費現況影本附卷可稽，先此說明。
(二)、查汽車燃料使用費之課徵係為公路養護、修建及安全管理之
    特定用途，而汽車所有人既有取得使用公路之利益可能性，
    則公路監理機關本於對等報償原則，以汽車所有人為汽車燃
    料使用費之繳納義務人，應屬合理。而汽車為應由公路監理
    機關予以登記並管理之運輸工具，故有關汽車新領牌照、過
    戶、變更、停駛、復駛、註銷、報廢等事宜，汽車所有人自
    應主動向公路監理機關申請異動登記，俾建立完善之汽車管
    理制度，以保障車輛所有人之權益。又欲辦理車輛報廢、繳
    銷牌照或註銷牌照等異動業務者，須繳清道路交通違規罰鍰
    及汽車燃料使用費，並填具申請書、檢附身分證明文件等提
    出申請，監理機關方得受理。此觀汽車燃料使用費徵收及分
    配辦法第11條第1項、道路交通管理處罰條例第9條之1及道
    路交通安全規則第15條第2項、第16條第1項規定自明。原告
    既為系爭汽車所有人，而有取得系爭汽車使用利益之可能性
    ，即應負繳納汽車燃料使用費之義務，殆無疑義。原告訴稱
    其車輛已損壞，並已告知要註銷牌照之意思表示，依牌照稅
    法所示，就可以註銷（包括逕行註銷），殊不足採。
(三)、次查公路監理機關為健全車輛管理、維護交通秩序，有關車
    輛各項異動係採登記主義，車輛不堪修護使用，自應向公路
    監理機關辦理報廢登記手續，原告未完成報廢等車輛異動登
    記，即應視為繼續使用，仍應依汽車燃料使用費徵收及分配
    辦法第5條之規定繳納汽車燃料使用費，另汽車燃料使用費
    既採隨車徵收政策，究其立法意旨乃以登記為要件，非以車
    輛是否實際於公共道路行駛為要件。原告質疑未使用車輛，
    何以要原告繳納上開稅款及罰鍰，顯係誤解。原告既未結清
    違反道路交通管理處罰條例罰鍰及積欠汽車燃料使用費，未
    完成報廢等車輛異動登記，即應視為繼續使用，仍應繳納汽
    車燃料使用費。
三、綜上所述，本件被告對原告欠繳汽車燃料稅予以裁罰1,800
    元，核與首揭規定及交通部前揭公告無違，訴願決定遞予駁
    回，亦無違誤，均應予維持。本件原告之訴為無理由，爰不
    經言詞辯論（本件適用簡易訴訟程序）予以駁回。
據上論結，本件原告之訴為無理由，爰依行政訴訟法第233條第1
項、第98條第3項前段，判決如主文。
中　　華　　民　　國　　94　　年　 　4　　月　 21  　 日
 　　　　　　　　　　　　   第 五 庭   法　官 劉介中
上為正本係照原本作成。
本件以訴訟事件所涉及之法律見解具有原則性者為限，始得於本
判決送達後20日內向本院提出上訴狀並表明上訴理由，如已於本
判決宣示後送達前提起上訴者，應於判決送達後20日內補具上訴
理由（均按他造人數附繕本），且經最高行政法院許可後方得上
訴。
中　　華　　民　　國　　94　　年　 　4　　月　 21  　 日
                                        書記官 黃明和
